臺灣高等法院刑事判決
上　訴　人　台灣桃園地方法院檢察署檢察官
被　　　告　丁○○
選任辯護人　陳鼎正律師
上列上訴人因傷害等案件，不服臺灣桃園地方法院93年度易字第
1155號，中華民國 94年5月31日第一審判決（起訴案號：臺灣桃
園地方法院檢察署93年度偵字第5113號），提起上訴，本院判決
如下：
    主  文
原判決撤銷。
丁○○傷害人之身體，處有期徒刑陸月，如易科罰金，以佰元
折算壹日。扣案之鎌刀、折疊刀各壹把均沒收；又於公務員依法
執行職務時，當場侮辱，處有期徒刑肆月，如易科罰金，以佰
元折算壹日。應執行有期徒刑玖月，如易科罰金，以佰元折算
壹日。扣案之鎌刀、折疊刀各壹把，均沒收。
    事  實
一、丁○○原所有之桃園縣觀音鄉○○村○○○段（起訴書誤載
    為沙屯段）下庄子小段72、77地號土地經桃園縣政府以每公
    頃新台幣（下同）1600萬元徵收作為桃園科技工業區用地，
    桃園縣政府地政局地價課員工徐雪滿、受桃園縣政府委託執
    行整地工作之推土機操作員曾裕仁、桃園縣政府警察局大園
    分局觀音分駐所所長甲○○、警員丙○○、乙○○等人於民
    國 93年3月5日9時許至前開土地辦理徵收作業及維持現場秩
    序而執行公務時，丁○○因認徵收補償價格過低，心生不滿
    ，先於同日9時40 分許至前開地點要求停止施工，並基於侮
    辱公務員之犯意，當場對於依法執行公務之上開人員辱罵稱
    「幹你娘」（台語）等語，經徐雪滿與丁○○協調無效後，
    丁○○憤而離開該處，旋於同日10時30分許，持其所有裝有
    鹽酸之桶子1只、鐮刀1把（木柄長度約30.5公分、金屬刀刃
    部分長度約20.5公分，刃面呈新月形，頗為鋒利）返回該處
    後，另行基於傷害及對於依法執行職務之公務員施強暴之接
    續犯意，先以鹽酸潑灑曾裕仁駕駛之推土機，欲阻止其施工
    ，經現場某不詳人員將被告手中之桶子搶下（未扣案），丁○○即持鎌刀向現場執行公務之人員揮舞，未幾，丁○○之
    鎌刀復遭現場某不詳人員奪下，丁○○旋自腰間取出其所有
    之折疊刀1把（展開後全長約22公分、刀刃為單刃、長約9.5
    公分，極為鋒銳）對現場執行公務之人員揮舞、比劃，甲○○、丙○○、乙○○見狀即喝令丁○○將折疊刀放下，惟丁○○置之不理，甲○○為避免危害現場人員之生命、身體，
    乃指示丙○○、乙○○將丁○○之折疊刀奪下，惟丁○○竟
    又拾起地上之棍子1 支向丙○○揮舞，丙○○閃避時不慎跌
    倒在瓦礫堆中，丁○○持前開折疊刀作勢欲刺丙○○，旋遭
    甲○○、乙○○等人合力壓倒在地欲加以制伏，惟丁○○仍
    極力抵抗，拒不放下手中所持之折疊刀，致甲○○受有頭部
    外傷併左腿瘀紅、右手大姆指擦挫傷併撕裂傷、左小腿擦挫
    傷等傷害、丙○○受有右小腿擦挫傷、右手第4、第5指擦挫
    傷併撕裂傷（起訴書誤載為左手食指擦挫傷併撕裂傷）等傷
    害、乙○○受有左手食指擦挫傷併撕裂傷（起訴書誤載為右
    手第4、第5指擦挫傷）等傷害，嗣經警員將折疊刀奪下並逮
    捕丁○○，扣得上開鐮刀及折疊刀各1把。
二、案經桃園縣政府警察局大園分局報告暨甲○○、丙○○、乙○○訴由臺灣桃園地方法院檢察署檢察官偵查起訴。
    理  由
一、訊據被告丁○○坦承於前開時地曾對現場人員口出「幹你娘
    」等語，並攜帶鹽酸、鎌刀、折疊刀至前開地點，與執勤警
    員發生肢體上衝突之事實不諱，惟矢口否認有何妨害公務、
    傷害之犯行，辯稱：當天是警察說該土地已不是伊之土地，
    叫伊走，又拿警棍打伊，伊才從地上撿拾棍子揮警員云云。
    警員先說伊不能去伊的田地，伊答說「幹你娘」（台語）那
    是伊的土地，為何不能耕作，為何不能去，警員就拿棍子打
    伊，伊才拿刀子出來揮舞。現場照片是騙人的，警員的診斷
    證明書是偽造的。警員手指頭受傷是他們自己劃傷的，不是
    伊打的。警員甲○○、丙○○之傷勢是他們為了要搶伊刀子
    自己跌倒的，不是伊殺傷云云。
二、惟查被告丁○○原所有之桃園縣觀音鄉○○村○○○段下庄
    子小段72、77地號土地經桃園縣政府以每公頃1600萬元徵收
    作為桃園科技工業區用地，桃園縣政府人員會同施工人員、
    警員於 93年3月5日9時許至前開土地執行強制拆除，被告於
    前開時間以「幹你娘」（台語）等語辱罵執行公務之縣政府
    人員、施工人員及警員，並以鹽酸潑灑推土機，復持鎌刀向
    現場前開人員揮舞，俟鐮刀遭某現場人員奪下後，又自腰間
    取出折疊刀向現場人員揮舞，警員趨前欲奪下被告所持折疊
    刀時，被告復撿拾地上之棍子攻擊警員，並在警員欲制伏伊
    時，仍持折疊刀激烈抵抗，警員甲○○、丙○○、乙○○因
    而受有上揭傷害等情，業據證人徐雪滿於檢察官訊問時、證
    人甲○○、丙○○、乙○○、曾裕仁於原審審理時結證綦詳
    ，證人即告訴人甲○○、丙○○於本院審理時到庭亦結證稱
    被告確有於上揭時地辱罵三字經及持木棍及刀攻擊警員之行
    為。並有證人甲○○、丙○○、乙○○之診斷證明書、急診
    就醫紀錄各1紙、現場蒐證照片29 幀、警員甲○○、丙○○
    及乙○○之傷勢照片9幀、桃園縣政府 93年3月5日府地價字
    第0930050126號函、桃園縣觀音鄉桃園科技工業區所有權人
    補償明細、補償清冊各1份在卷可參，及現場蒐證錄影帶1捲
    、鎌刀、折疊刀各1 把扣案可資佐證，扣案之鎌刀、折疊刀
    各1把經本院當庭勘驗結果：鐮刀1把之木柄長度約30.5公分
    、金屬刀刃部分長度約20.5公分，刃面呈新月形，頗為鋒利
    ；折疊刀1把展開後全長約22公分、刀刃為單刃、長約9.5公
    分，極為鋒銳，此經原審勘驗屬實，記明於原審 94年5月20
    日審判筆錄，扣案之鎌刀、折疊刀顯均具有殺傷力。另經原
    審當庭勘驗該捲蒐證錄影帶，勘驗結果為：被告手中持開啟
    之折疊刀向現場人員揮舞，經警員勸阻，被告仍不予理會；
    約10時36分許1 名警員持警棍接近被告，惟遭被告逼退；約
    10時37分許，有警員自後接近被告，被告突然轉身持刀攻擊
    警員，該警員急忙後退；10時37分36秒，1 名警員持警棍敲
    擊被告手中之折疊刀，惟遭被告閃過；10時37分41秒，被告
    撿起地上1根棍子向警員橫掃，警員匆忙避開，其中1名警員
    握住被告手中棍子，惟被告不放手，該警員腳步不穩而跌倒
    在地；嗣有約3 名警員將被告壓倒在地加以制伏，其中有警
    員以手抓住被告手中折疊刀之刀刃，欲奪下該折疊刀，惟被
    告仍不放手，警員之手出現血跡；迄10時39分41秒，警員始
    奪下被告手中之折疊刀，經記明於原審 94年1月21日審判筆
    錄，此亦與證人徐雪滿、丙○○、甲○○、乙○○、曾裕仁
    證述情節互核相符，顯見渠等之證詞應屬信而有徵，堪以採
    信，被告空言辯稱警員傷勢係自己劃傷，非伊打傷，受傷診
    斷證明書是偽造的云云，自不足採。辯護人雖辯稱被告係因
    遭警奪取其所持之桶子及鎌刀，一時受驚始持折疊刀揮舞自
    保並欲離開該處，惟警員卻緊追被告欲奪取其折疊刀，被告
    迫不得已始撿拾地上棍子以抗拒現場眾人之侵害，且警員所
    受傷害乃因渠等將被告打倒在地後，欲取下被告手中折疊刀
    而不慎遭刀刃割傷，被告並無任何強暴、脅迫之行為，主觀
    上亦無妨害公務之犯意云云，惟依前開證人之證詞及原審勘
    驗案發時之蒐證錄影帶結果，可知本件被告係先以鹽酸潑灑
    證人曾裕仁駕駛之推土機，欲阻止其施工，在桶子遭他人奪
    下後，復先後持鎌刀、折疊刀向現場人員揮舞，以此非法方
    法當場對現場人員施加強暴，警員為制止及排除現行危害個
    人生命、身體之行為，並為逮捕正實施妨害公務犯行之被告
    ，遂趨前欲奪下被告所持折疊刀並制伏被告，此於法並無任
    何相違之處，且被告以鎌刀、折疊刀向現場人員揮舞，並撿
    拾地上棍子攻擊證人丙○○，在證人丙○○為閃避而不慎跌
    倒後，猶持折疊刀作勢欲刺證人丙○○，在警員合力欲加以
    制伏時，仍激烈反抗，拒不放下手中所持極為鋒銳之折疊刀
    ，足見其主觀上顯有傷害及妨害公務之犯意，且其實施強暴
    行為之過程中，致甲○○、丙○○、乙○○受有上開之傷害
    ，自該當於刑法傷害、妨害公務之罪名。
三、證人即被告之子蘇金來於原審雖證稱：當天約有3、4個警員
    用警棍打伊父親，伊父親右手因而骨折，他們是在當天10時
    23分至10時31分蒐證錄影帶沒有錄到的這段時間用警棍打伊
    父親云云，惟此不惟與被告供稱：伊的右手是在伊從地上磚
    堆爬起來時，才被警察打斷的，那時伊的折疊刀已被警察搶
    走，但好幾個警員仍然動手打伊，並打斷伊的骨頭（見原審
    94年1月28日審判筆錄第7頁）云云不符，且依被告提出之診
    斷證明書及本院向敏盛綜合醫院大園分院函詢結果，被告於
    93年3月5日至該院就診時，並無骨折之情形，是證人蘇金來
    前開證詞實屬無據，不足採信。而被告所提出之診斷證明書
    雖記載被告於93年3月5日就醫時，經診斷受有右手肘挫傷合
    併血腫、右大腿挫傷、頭部挫傷、頸部挫傷等傷害，惟觀之
    扣案蒐證錄影帶及卷附之現場照片（偵查卷第40頁下方）所
    示，被告於遭警員欲加以制伏時，仍激烈反抗，再參諸證人
    徐雪滿、曾裕仁之證詞，顯見被告前開傷勢應係遭警員依法
    欲加以制伏、逮捕時所造成，本件並無任何積極證據足證警
    員甲○○、丙○○、乙○○等人確有毆打被告之行為。
  綜上所述，本件事證明確，被告犯行堪以認定，應予依法論科
  。
四、核被告所為，係犯刑法第135條第1項之對於公務員依法執行
    職務時，施強暴罪、同法第277條第1 項傷害罪及同法第140
    條第1 項於公務員依法執行職務時，當場侮辱罪。查刑法第
    140 條侮辱公務員罪，屬妨害國家公務之執行，為侵害國家
    法益，並非侵害個人法益之犯罪，如對於公務員二人以上依
    法執行職務時，當場侮辱，仍屬單純一罪。本件被告同時辱
    罵多位依法執行公務之人員，其所侵害為國家法益，仍屬單
    純一罪。其所為多次傷害及對於公務員依法執行職務時，當
    場施強暴之犯行，係緣於其情緒激動之際，所為時、地密接
    之行為，且侵害之法益復屬相同，各行為之獨立性極為薄弱
    ，依一般社會健全觀念，在時間差距上難以強行分開，在刑
    法評價上，以視為數個舉動之接續施行，合為包括之1 行為
    予以評價，較為合理（最高法院86年度台上字第3295號判例
    意旨參照）。被告1 傷害行為同時致告訴人甲○○、丙○○
    、乙○○受有傷害，為同種想像競合犯，其1 行為復同時觸
    犯對於公務員依法執行職務時施強暴罪及傷害罪，為異種想
    像競合犯，應從一重之傷害罪論處。又被告所犯前開傷害、
    於公務員依法執行職務時當場侮辱罪2 罪間，犯意各別，構
    成要件互異，應予分論併罰。
五、原審認被告罪證明確，予以論罪科刑，固非無見，惟查被告
    丁○○於桃園縣政府人員及警察執行職務時，當場加以侮辱
    ，以持裝有鹽酸之桶子作勢潑灑現場人員，且持鐮刀砍傷現
    場員警等以強暴方式施暴於公務人員其公然漠視公權力之行
    為，不僅造成執行員警之身體傷害，亦有辱公務員執行國家
    公權力之尊嚴，對公共法益危害甚鉅。再者，被告犯後空言
    辯解，態度傲慢，毫無悔意，處刑自不宜寬縱，原審判決傷
    害部分，處有期徒刑伍月，於公務員依法執行職務時，當場
    侮辱部分，處有期徒刑三月，刑度顯屬過輕，不足以達到儆
    懲之效，檢察官上訴亦認原審量刑過輕，原審既有可議之處
    ，自屬無可維持，爰由本院撤銷改判，並審酌被告因認桃園
    縣政府徵收其前開土地之補償價格過低，心生不滿，竟漠視
    公權力之行使，對於依法執行公務之前揭人員實施強暴，且
    其手段惡劣，稍有不慎即可能造成重大傷害，犯後猶矢口否
    認部分犯行，態度不佳，惟念其並無不法前科，有本院被告
    前案紀錄表在卷可按，年事已高等一切情狀，就傷害罪部分
    ，處有期徒刑六月，就侮辱公務員部分，處有期徒刑四月，
    均諭知易科罰金之折算標準，合併定其應執行之刑為有期徒
    刑九月，並諭知易科罰金之折算標準，以資懲儆。扣案之鎌
    刀、折疊刀各1 把為被告所有，業經被告供陳在卷，既為被
    告犯本件傷害、對於公務員依法執行職務時，施強暴犯行所
    用之物，爰依刑法第38條第1項第2款規定宣告沒收。至被告
    用以裝鹽酸所用之桶子1 只，因未扣案，為避免將來執行上
    之困難，爰不諭知沒收，
六、據上論斷，應依刑事訴訟法第299條第1 項前段，刑法第135
    第1項、第140條第1項、第277條第1項、第55條、第51條第5
    款、第41條第1項前段、第2項、第38條第1項第2款，罰金罰
    鍰提高標準條例第1條前段、第2條，判決如主文。
本案經檢察官洪泰文到庭執行職務。
中　　華　　民　　國　　94　　年　　9 　　月　　29　　日
　　　　　　　　　刑事第十庭審判長法　官  陳正雄
　　　　　　　　　　　　　　　　　法　官  許宗和
　　　　　　　 　 　　　　　  　　法　官  許錦印
以上正本證明與原本無異。
不得上訴。
                                  書記官  楊妙恩
中　　華　　民　　國　　94　　年　　10　　月　　5 　　日
附錄本案論罪科刑法條全文：
中華民國刑法第135條第1項：
對於公務員依法執行職務時，施強暴脅迫者，處三年以下有期徒
刑、拘役或三百元以下罰金。
中華民國刑法第140條第1項：
於公務員依法執行職務時，當場侮辱，或對於其依法執行之職務
公然侮辱者，處六月以下有期徒刑、拘役或一百元以下罰金。
中華民國刑法第277條第1項：
傷害人之身體或健康者，處三年以下有期徒刑、拘役或一千元以
下罰金。
